臺灣臺中地方法院行政訴訟判決
109年度交字第479號
原      告  王文忠  
被      告  交通部公路總局臺北區監理所

代  表  人  梁郭國  
訴訟代理人  吳叔蓉    
上列當事人間交通裁決事件，原告不服被告民國109年10月7日北
監花裁字第44-L00000000號裁決書，提起行政訴訟，本院判決如
下：
    主  文
原告之訴駁回。
訴訟費用新臺幣壹仟壹佰捌拾貳元由原告負擔。
    事實及理由
一、程序事項：按行政訴訟法第237 條之7 規定，交通裁決事件
    之裁判，得不經言詞辯論為之。本件屬交通裁決事件，依兩
    造所述各節及卷內資料其事證已臻明確，本院認無經言詞辯
    論之必要，爰不經言詞辯論而為判決。
二、事實概要：原告王文忠駕駛858-KQY號機車（下稱系爭車輛
    ），民國108年5月16日12時58分許行經嘉義縣六腳鄉嘉57、
    54鄉道口，因「闖紅燈(北轉東)」之違規行為，為警攔停舉
    發在案。嘉義縣警察局朴子分局（下稱舉發機關）依違反道
    路交管理處罰條例第53條第1項規定，舉發嘉縣警交字第L51
    000000號違反道路交通管理事件通知單。被告後於109年10
    月7日開立北監花裁字第44-L00000000號違反道路交通管理
    事件裁決書（下稱原處分）裁處原告新臺幣1,800元罰鍰，
    並記違規點數3點，並於109年10月15日完成送達。原告不服
    ，提起本件行政訴訟。
三、原告主張略以：⒈是否有同型同裝扮的同款摩托車早已遠去?
    ⒉為何又在下一個小路口紅燈停車等紅綠燈?⒊判定當下是去
    追逐一個不容易追到的摩托車而放棄四輪容易追到的闖紅燈
    者⒋警察未開警笛聲狀態下，去追逐闖紅燈者時開車右轉闖
    紅燈等語，並聲明：原處分撤銷，訴訟費用由被告負擔。
四、被告答辯則以：
  ㈠本件應適用之法律依據為道路交通管理處罰條例第4條第2項
    、第53條第1項、道路交通安全規則第102條第1項第1款、道
    路交通標誌標線號誌設置規則第194條第1款、第221條、違
    反道路交通管理事件統一裁罰基準及處理細則第11條第1項
    及道路交通標誌標線號誌設置規則第206條第1項第5款等規
    定。
  ㈡本案經原舉發單位查復略以：⒈本案為警方攔停，經檢視違規
    影像，該車於警方攔停前數秒(影片內時間2019/05/16 12:5
    8:48)回頭查看車輛，明顯有意識到後方有異狀(聲音或其他
    原因)始回頭察看，警方行車紀錄器並無錄音，違規人並無
    法證明警方未鳴笛，如警方未鳴笛違規人為何於警車距其仍
    有10來公尺時莫名回頭張望?⒉據本分局員警陳述案件意見陳
    述表，警方當時於六腳鄉嘉57鄉道南往北直行，現場視線良
    好，肉眼可清楚辨識前方路口紅綠燈及違規車輛，當下已確
    認違規車輛特徵，警方依職權舉發違規，且當下有與該民眾
    一同返回派出所觀看影像，警方舉發並無疑義。⒊…王民於六
    腳鄉嘉57鄉道紅燈左轉嘉54鄉道，(影片內時間12:58:17)，
    在警方在右轉嘉54鄉道後(影片內時間12:58:34)，由影片中
    可見陳述人之車輛尚未抵達六腳鄉縣道157、嘉54路口停等
    紅燈，後旋即被警方於該路口攔停舉發，…。
  ㈢本案值勤員警於親見原告駕駛車輛闖紅燈後予以攔停製單舉
    發，被告尊重舉發機關對現場狀況之判斷餘地，至於原告起
    訴理由「警察未開警笛聲狀態下，去追逐闖紅燈者時開車右
    轉闖紅燈」所載，舉發過程有否遵守相關法令規定?有否其
    他法理原則可以應用於本案?被告無法擅專，仍請貴院自行
    依法作成判決。
　㈣又檢視舉發機關提供之行車紀錄器影像，員警於發現原告違
    規時所相距之距離能否清楚判斷原告駕駛之車輛及行進方向
    (究係左轉抑或垂直向路口直行)?原告駕駛車輛通過路口停
    止線時行車管制號誌所顯示之燈號?以及在員警認定原告駕
    駛之車輛闖紅燈，其後對向車道另有一輛黑色自用小客車於
    對象迎面駛來，該車有否同被認定闖紅燈?若無，何以較後
    通過路口之車輛未被認定闖紅燈而較前通過路口左轉(是否
    左轉由影像中無法判定)之原告車輛卻被認定闖紅燈?如前述
    ，因舉發機關未對此部分有所置辯，被告機關礙於尊重舉發
    機關之判斷及調查權之限制，無法置喙，請貴院自行檢視後
    認定等語，並聲明：原告之訴駁回，訴訟費用由原告負擔。
五、本院之判斷：
  ㈠按道路交通管理處罰條例第53條第1 項規定：「汽車駕駛人
    ，行經有燈光號誌管制之交岔路口闖紅燈者，處新臺幣1 千
    8 百元以上5 千4 百元以下罰鍰。」、第60條第2 項第3 款
    規定：「汽車駕駛人，駕駛汽車有下列情形之一，而本章各
    條無處罰之規定者，處新臺幣9 百元以上1 千8 百元以下罰
    鍰：三、不遵守道路交通標誌、標線、號誌之指示。」、第
    63條第1 項第3 款規定：「汽車駕駛人有下列各款所列條款
    之一者，除依原條款處罰鍰外，並予記點：三、有……第53條
    ……情形之一者，各記違規點數3 點。」。道路交通安全規則
    第102 條第1 項第1 款規定：「汽車行駛至交岔路口，其行
    進、轉彎，應依下列規定：一、應遵守燈光號誌或交通指揮
    人員之指揮，遇有交通指揮人員指揮與燈光號誌並用時，以
    交通指揮人員之指揮為準。」、道路交通標誌標線號誌設置
    規則第206 條第1 項第5 款第1 目規定：「行車管制號誌各
    燈號顯示之意義如左：五、圓形紅燈（一）車輛面對圓形紅
    燈表示禁止通行，不得超越停止線或進入路口。」可知，汽
    車駕駛人行駛至有燈光號誌管制之交岔路口，其行進、轉彎
    應遵守燈光號誌之指示，而燈光號誌顯示為圓形紅燈者，應
    完全停止並禁止為任何通行行為，不得超越停止線或進入路
    口。從而，駕駛人於紅燈狀態下，不遵守道路交通號誌紅燈
    之指示，超越停止線進入路口，應屬道路交通法規所定義「
    闖紅燈」行為。
  ㈡原告雖主張無闖紅燈，無影片來證明本人闖紅燈云云，惟查
    ：本件舉發員警以警車行車紀錄器攝得原告騎乘機車闖紅燈
    之影像，並燒錄於採證錄影光碟內，並當庭勘驗結果：「詳
    如本院卷第81頁至第89頁相片及備註文字所述，本件經勘驗
    警方行車紀錄器，沒有任何聲音顯示無法顯現警方有無鳴笛
    或按喇叭提醒原告，也無從從錄影影像中看出原告有騎乘機
    車回頭看警方的情形，錄影資料無法看出原告騎乘機車有無
    闖紅燈，錄影資料顯示前方僅有機車一部，並無其他機車出
    現」等情。且依證人即舉發員警吳玟翰到庭證稱：「原告問
    ：你這麼遠可以有辦法看到我闖紅燈？證人答：可以，我後
    來有回去現場測量距離，該路口與我當時的距離是237公尺
    ，雖然比較遠，我還是可以看得很清楚。」、「法官問：依
    照你提供的行車紀錄器光碟，經剛才勘驗結果，並無法認定
    號誌顯示的情形，你是依照你眼睛看到紅綠燈顯示的情形，
    來認定原告騎乘機車闖紅燈，是否如此？證人答：是的。」
    、「法官問：你的確有看清楚原告騎乘機車闖紅燈，並無誤
    判的情形？證人答：沒有，我事後有回去現場看，237公尺
    ，我眼睛仍看得到。」、「法官問：距離較遠，你有無誤判
    或認錯闖紅燈的並非原告？證人答：沒有，因為從原告穿著
    的衣服及穿戴的安全帽顏色來看，就是原告沒有錯，沒有誤
    判，且現場的紀錄器畫面確實是有一台自小客車行經該路口
    ，且加上原告剛才自稱有一台自小客車跟在他後面，更可以
    確定當時就是原告。」等語（見本院卷第133-136頁）。依
    上開說明可知，本件舉發員警係親眼目睹原告騎乘系爭機車
    行經嘉義縣六腳鄉57鄉道往南方向，於該路口號誌已轉換為
    紅燈，仍繼續行駛越過停止線左轉進入嘉54鄉道之事實，更
    有警車行車器錄器錄影資料、舉發機關109年11月30日嘉朴
    警五字第1090022972號函（本院卷第69頁）作為補強證據；
    又原告稱當時跟在一台自小客車後面，核與警車行車紀錄器
    畫面相符，況員警事後有回到現場確認當時視線仍可見到號
    誌變換之情形，故應無視線誤判之可能性。
　㈢且實務上考量其發生往往係在瞬間，或屬執行勤務時恰巧目
    睹，確有事實上不便立刻以攝影、錄影器材取證之情，已承
    認無強求員警必須科學儀器採證以證明其舉發為真正之必要
    ，且依道路交通管理處罰條例第4 條第2項規定：「駕駛人
    駕駛車輛或行人在道路上，應遵守道路交通標誌、標線、號
    誌之指示、警告、禁制規定，並服從執行交通勤務之警察或
    依法令執行指揮交通及交通稽查任務人員之指揮。」，足見
    警察係屬道路交通事件之執行機關。警察既屬執勤機關，故
    其依據執勤當場觀察所得，據為交通裁罰之基礎，本係國家
    機關執法之具體型態之一，自難貶抑簡化認其係屬員警個人
    之「目睹」而不足採信，否則即失國家設置交通員警維持交
    通秩序之目的。故闖紅燈屬於瞬間發生之違規行為，倘若要
    求舉發員警必須以科學儀器採證證明，將無法確實達成維持
    交通安全秩序之目的，又員警所製作之警車紀錄器擷取畫面
    暨文字說明，既係就違規當時親身之經歷所為之書面紀錄，
    並留存有舉發通知單、警車行車紀錄器檔案等證據資料，與
    員警到庭證述相符，客觀上應無誤判之虞，綜觀卷內所附資
    料，復無任何積極證據證明證人證述虛偽不實，是以證人即
    舉發員警當場目睹原告駕駛系爭車輛闖紅燈左轉之違規事實
    為可信。　
　㈣再者，舉發機關執勤員警係親眼見聞違規經過，並以證人身
    分具結所為之證言，或基於公務以載明違規事實之公文書，
    仍不失為認定交通違規事實有無之證據方法。況員警舉發交
    通違規行為，係依道路交通管理處罰條例授權所為之職權行
    使。而汽機車駕駛人違規行為之取締，揆其行為本質，多係
    發生於瞬間，通常需由當場執行取締違規公務員之認識及判
    斷，且必須為立即取締作為，此為達成維持交通秩序目的所
    必要。又依道路交通管理處罰條例之規定，此種立即性之舉
    發違規，須依警員之認知判斷，並無必須另有其他積極證據
    佐證，始構成處分要件之規定，此係因執行職務之公務員，
    通常多具有一定之考選資格與專業訓練，且其執法之對象係
    不特定之大眾，經立法政策考量結果，原則上執法人員立場
    具有客觀、公正與公平之特質，而無故意偏頗之虞。衡諸本
    件舉發警員吳玟翰身為執法人員，與原告並不相識、亦無仇
    隙，其係依法執行公務之行為，警員吳玟翰到庭具結作證，
    殊無故為虛偽陳述，誣陷不利於原告，而自陷偽證重罪之必
    要。此外，本院復查無任何證據足資證明，舉發機關或舉發
    警員吳玟翰有何捏造事實違法取締之不法情事，是應認舉發
    警員吳玟翰本其維護交通秩序、安全職責所為舉發本件違規
    情節，足堪採信，其證詞自得作為本院裁判之基礎。是原告
    主張所執上開主張云云，要無足取。
六、本件事證已臻明確，兩造其餘主張及陳述，經核於判決結果
    不生影響，爰不逐一論列，附此敘明。
七、本件第一審裁判費為300 元、證人日旅費882，應由原告負
    擔，爰確定第一審訴訟費用額如主文第2 項所示。
據上論結，本件原告之訴為無理由，依行政訴訟法第237 條之7
、第98條第1 項前段、第237 條之8 第1 項，判決如主文。
中　　華　　民　　國　　110 　年　　10　　月　　28　　日
　　　　　　　　　行政訴訟庭　法　官　楊萬益
以上正本證明與原本無異。
如不服本判決，應於判決送達後20日內，向本院提出上訴狀，其
未表明上訴理由者，應於提出上訴後20日內向本院補提理由書（
均須按他造人數附繕本）。上訴理由應表明關於原判決所違背之
法令及其具體內容，或依訴訟資料可認為原判決有違背法令之具
體事實。
中　　華　　民　　國　　110 　年　　10　　月　　29　　日
　　　　　　　　　　　　　　　書記官　簡芳敏